【裁判字號】    95,交易,113
【裁判日期】    951012
【裁判案由】    過失致死
【裁判全文】
臺灣高雄地方法院刑事判決             95年度交易字第113號
公  訴  人  臺灣高雄地方法院檢察署檢察官
被      告  乙○○
上列被告因過失致死案件，經檢察官提起公訴（95年度偵字第35
61號），被告於本院準備程序中為有罪之陳述，經合議庭裁定由
受命法官依簡式審判程序獨任審理，本院判決如下：
    主  文
乙○○因過失致人於死，處有期徒刑伍月，如易科罰金，以新臺
幣壹仟元折算壹日，緩刑貳年。
    事  實  及  理  由
一、本件犯罪事實及證據，除事實部分補充：「乙○○駕車行駛
    至高雄縣鳥松鄉○○路50巷與本館路口時，欲左轉彎至本館
    路由東向西之方向」外，其餘均引用檢察官起訴書所載之內
    容（如附件）。
二、本件被告乙○○所犯為死刑、無期徒刑、最輕本刑為3 年以
    上有期徒刑以外之罪，其於準備程序進行中，就被訴事實為
    有罪之陳述，經告知簡式審判程序之旨，並聽取當事人之意
    見後，本院合議庭裁定由受命法官獨任進行簡式審判程序，
    合先敘明。
三、查被告乙○○行為後，如附表所示之相關法律均業經變更，
    並俱於95年7 月1 日施行，玆經整體比較結果，裁判時法較
    為有利，從而依刑法第2 條第1 項規定，自應適用各該裁判
    時法，亦即修正後刑法，合先敘明。
四、按汽車行駛時，駕駛人應注意車前狀況，並隨時採取必要之
    安全措施，且轉彎車應讓直行車先行，道路交通安全規則第
    94條第3 項及第102 條第1 項第2 款分別定有明文。經查，
    本件被告駕車行經上開事故地點時，應注意車前狀況，並隨
    時採取必要之安全措施，且轉彎車應讓直行車先行，以避免
    危險發生，而事故當時路面乾燥無缺陷、無障礙物、視距良
    好，有道路交通事故調查報告表(一)在卷可稽（見警卷），並
    無不能注意之情事，然被告竟疏未注意上開規定，不慎擦撞
    被害人楊郭美雪騎乘之腳踏車，致楊郭美雪人車倒地受傷送
    醫急救後不治死亡，故核被告所為，係觸犯刑法第276 條第
    1 項過失致死罪。另被告肇事後，即主動報警處理，並於有
    偵查權限之機關及公務員發覺其犯罪前，主動向到場處理之
    員警自承肇事並自願接受裁判之事實，此有高雄縣政府警察
    局仁武分局道路交通事故談話紀錄表1 紙在卷可稽（見警卷
    ），是被告已符自首之要件，爰依修正後刑法第62條規定減
    輕其刑。又本件被告前因公共危險案件，經本院以90年度交
    簡字第25號判決有期徒刑3 月確定，於90年5 月29日易科罰
    金執行完畢，有臺灣高等法院被告前案紀錄表在卷可稽，其
    於上開徒刑執行完畢後5 年內雖再犯本件之有期徒刑之罪，
    然因非故意犯，依修正後刑法第47條第1 項規定，即非屬累
    犯，本件檢察官起訴時，未及比較新舊刑法之規定，而依被
    告行為時之刑法第47條規定，認被告之行為構成累犯，依法
    即有未洽，附此敘明。爰審酌被告注意車前狀況，且轉彎車
    未禮讓直行車先行，因而不慎撞擊被害人致死，造成被害人
    家屬精神痛苦，本不宜寬恕，然念其犯後坦承犯行，態度良
    好，且與告訴人達成和解，並已給付被害人家屬新臺幣75萬
    元，而另外再簽發面額新臺幣10萬元之本票3 紙予被害人家
    屬，業據被害人家屬當庭陳述屬實（見本院95年9 月28日之
    準備程序筆錄），且有本票影本3 紙在卷可稽，另告訴人即
    被害人家屬亦已表示願意原諒被告等一切情狀，量處如主文
    所示之刑，並審酌被告之學歷為大學畢業，學識豐富，且擔
    任汽車業務員，亦有固定收入等情事，諭知以新臺幣1,000
    元折算1 日為易科罰金之折算標準，以資儆懲。又被告前次
    公共危險案件，於90年5 月29日易科罰金執行完畢後，5 年
    內已未曾再因故意犯罪受有期徒刑以上之宣告，亦有上開前
    科紀錄表在卷可參，且其經此偵審程序後，應知所警惕而無
    再犯之虞，本院認上開宣告之刑，以暫不執行為適當，爰依
    修正後刑法第74條第1 項第2 款規定，諭知緩刑2 年，以勵
    自新。
據上論斷，應依刑事訴訟法第273條之1第1項、第299條第1項前
段、第310 條之2 、第454 條，刑法第2 條第1 項但書、第276
條第1 項、第62條前段、第41條第1 項前段、第74條第1 項第2
款，刑法施行法第1 條之1 第2 項前段，判決如主文。
本案經檢察官甲○○到庭執行職務。
中    華    民    國    95    年    10    月    12    日
                  鳳山 刑事第一庭  法  官  陳盈吉
以上正本證明與原本無異。
如不服本判決，應於收受送達後10日內向本院提出上訴書狀。
中    華    民    國    95    年    10    月    12    日
                                   書記官  吳俊達
附表：新舊法比較
┌────┬────────┬─────────┬──────────┬─────┐
│比較內容│行為時法（民國95│裁判時法（民國95年│比較結果            │備註      │
│        │年7 月1 日前之刑│7 月1 日生效後之刑│                    │          │
│        │罰法律）        │罰法律）          │                    │          │
├────┼────────┼─────────┼──────────┼─────┤
│刑法第27│刑法第276 第1 項│刑法第276 第1 項、│行為時法及裁判時法之│刑法第276 │
│6 條第 1│、第33條、罰金罰│第33條、刑法施行法│有期徒刑、拘役均未變│條第1 項本│
│項之法定│鍰提高標準條例第│第1 之1 條        │動。罰金部分則最低刑│文雖未修正│
│本刑    │1條 前段、現行法│                  │已提高為新台幣1000元│，實則相關│
│        │規所定貨幣單位折│                  │，比較結果，以行為時│規定均有修│
│        │算新台幣條例第2 │                  │法律較有利於被告。  │正，已變動│
│        │條。            │                  │                    │該條法定刑│
│        │                │                  │                    │之內容，自│
│        │                │                  │                    │屬行為後之│
│        │                │                  │                    │法律有修正│
│        │                │                  │                    │。        │
├────┼────────┼─────────┼──────────┼─────┤
│刑法第47│刑法第47條      │刑法第47條        │依行為時之法律，被告│          │
│條之累犯│                │                  │本件犯行構成累犯，然│          │
│        │                │                  │依裁判時之法律，被告│          │
│        │                │                  │本件犯行不構成累犯，│          │
│        │                │                  │自應以裁判時之法律較│          │
│        │                │                  │有利於被告。        │          │
├────┼────────┼─────────┼──────────┼─────┤
│易科罰金│刑法第41條第1 項│刑法第41條第1 項前│得宣告易科罰金之法定│          │
│之宣告及│前段、罰金罰鍰提│段。              │要件並無變動，惟易科│          │
│折算標準│高標準條例第2 條│                  │罰金折算標準則由銀元│          │
│        │、現行法規所定貨│                  │300 元即新臺幣900 元│          │
│        │幣單位折算新台幣│                  │，提高為以新臺幣1000│          │
│        │條例第2 條。    │                  │元、2000元、3000元折│          │
│        │                │                  │算1 日，自應以行為時│          │
│        │                │                  │之法律較有利於被告。│          │
│        │                │                  │                    │          │
├────┼────────┼─────────┼──────────┼─────┤
│刑法第62│刑法第62條      │刑法第62條        │依行為時之法律，被告│          │
│條之自首│自首，減輕其刑。│自首，得減輕其刑。│本件犯行必減輕其刑，│          │
│        │                │                  │然依裁判時之法律，被│          │
│        │                │                  │告本件犯行則得減輕其│          │
│        │                │                  │刑，自應以行為時之法│          │
│        │                │                  │律較有利於被告。    │          │
│        │                │                  │                    │          │
├────┼────────┴─────────┴──────────┴─────┤
│整體比較│經整體比較結果，被告之行為適用裁判時法，不構成累犯，對被告較為有利，應│
│        │適用裁判時法。                                                        │
└────┴───────────────────────────────────┘


司法院資訊處製作；財團法人民間司法改革基金會備份。
